臺灣高雄地方法院交通事件裁定　　　　100年度交聲字第392號
原處分機關　高雄市政府交通局
異　議　人
即受處分人　乳柏宏
上列異議人因違反道路交通管理處罰條例案件，對於高雄市政府
交通局中華民國100 年2 月8 日所為之處分（原處分案號：高市
交裁字第裁32-BJB007104號），聲明異議，本院裁定如下：
    主  文
原處分撤銷。
乳柏宏汽車駕駛人在設有分向限制線之路段迴車，處新臺幣陸佰
元，並記違規點數壹點。
    理  由
一、原處分意旨略以：受處分人乳柏宏於民國99年11月28日凌晨
    2 時4 分許，駕駛車號130-ETB 號重機車，行經高雄市三民
    區○○○○路與大裕路口時，因「二輛以上汽車共同在道路
    上以危險方式駕駛」之違規行為，經警逕行舉發，爰依道路
    交通管理處罰條例第43條第3 項之規定，裁處罰鍰新臺幣（
    下同）3 萬元，吊銷駕駛執照，3 年內禁考，並吊扣汽車牌
    照3 個月等情。
二、聲明異議意旨則以：異議人騎乘機車行駛上開路段時，係偶
    遇一群車陣霸佔快車道競駛，但異議人並未加入，而係保持
    距離，行駛在後，與上開競駛之機車毫無關連。詎舉發機關
    徒以蒐證錄影錄得異議人所騎機車之牌照號碼，認定異議人
    有上開違規事實，有違公平正義，為此聲明異議，請求撤銷
    原處分等語。
三、按法院受理交通異議案件，乃審查主管機關對於交通裁罰之
    行政處分有無違法不當，本質上屬於行政爭訟。故相關舉證
    責任原理，與行政訴訟相似，除有特別規定外，基本上準用
    民事訴訟法，應由處罰機關與受處分人各自踐行主觀之舉證
    責任，即由兩造各自提出證據，若已窮盡各種證據方法，惟
    待證結果仍屬不明時，應依客觀之舉證責任分配原則，決定
    何人應受敗訴之危險，此觀行政訴訟法第136 條準用民事訴
    訟法第277 條之規定自明。且「當事人主張事實，須負舉證
    責任，倘其提出之證據，不足為主張事實之證明，自不能認
    其主張之事實為真實。又行政機關對於人民有所處罰，須確
    實證明其違法之事實。倘不能確實證明違法事實存在，其處
    罰即不能認為合法」（最高行政法院39年判字第2 號判例意
    旨參照）。
四、經查：
  (一)異議人即受處分人乳柏宏（下稱異議人）確有於前揭時間，
    駕駛上開重機車行經前述路段等情，業據異議人於本院調查
    中自承不諱（見本院100 年度交聲字第392 號卷〈下稱本院
    卷〉第46頁所附異議人100 年3 月25日筆錄），並有員警蒐
    證錄影及路口監視器錄影畫面翻拍照片在卷可稽，復經本院
    當庭勘驗蒐證錄影光碟屬實，製有勘驗筆錄為憑（見本院卷
    第28至36、46至49頁），此部分之事實，固堪認定。
  (二)舉發機關高雄市政府警察局左營分局雖提出警員職務報告，
    指稱：「警員於99年11月27日晚間11時至11月28日上午5 時
    ，在轄區內執行防制危險駕車勤務，於99年11月28日凌晨2
    時9 分許，在高雄市○○○路與大裕路口發現約有100 多輛
    重機車組成車隊，並與20至30部自小客車一路佔據車道競駛
    、闖紅燈，經警方駕駛偵防車尾隨錄影蒐證，事後勘驗蒐證
    錄影及路口監視器錄影畫面，發現車號130-ETB 號重機車於
    同日凌晨2 時3 分53秒，行駛在高雄市三民區○○○路與金
    鼎路口（沿金鼎路往北），及於凌晨2 時4 分50秒，行駛在
    明誠一路與大裕路口（沿明誠一路往西），均涉嫌參與危險
    駕車之行為。其後於同日凌晨2 時9 分33秒，上開機車行駛
    在高雄市○○區○○路與裕昌街口時，迴轉往南，並於凌晨
    2 時11分37秒，行駛在本館路上參與其他違規車輛往南競駛
    後迴轉向北，復於2 時12分35秒，再次在本館路上參與其他
    違規車輛往南競駛。該車號130-ETB 號重機車於上開過程中
    涉嫌參與佔據車道競駛等違規情形，過程具有連貫性，嚴重
    影響其他公眾往來安全」等語（見本院卷第37頁），並提出
    上開錄影光碟及翻拍照片資為舉證。
  (三)然經本院勘驗上開錄影光碟結果：光碟所錄內容為99年11月
    28日凌晨2 至3 時止16個路口監視器畫面影像，其中僅編號
    1 、8 、7 、11號監視器錄有車號130-ETB 號重機車影像，
    依該車出現畫面之時間順序，顯示影像分別如下：
  (1)編號7 號監視器（明誠一路、金鼎路〈南向北〉）畫面顯示
    ：99年11月28日凌晨2 時2 分28秒，50餘輛汽機車集結車陣
    集團進入畫面，佔據快慢車道，其中部分車輛跨越雙黃線而
    逆向行駛在對向車道，於2 時2 分52秒離開畫面。其後尾隨
    零星數輛機車蛇行競駛在快車道上，行經畫面。2 時3 分28
    秒，復有12輛機車集結佔據快慢車道經過畫面。2 時3 分53
    秒，車號130-ETB 號重機車進入畫面，靠慢車道外側行駛，
    未見有佔據車道競駛或其他危險駕駛之行為。
  (2)編號1 號監視器（明誠一路、大裕路〈北向南〉畫面顯示：
    同日凌晨2 時3分28秒，前述車陣集團進入畫面，並於2 時3
    分45秒離開畫面。2 時4 分50秒，車號130-ETB 號重機車進
    入畫面，行駛在慢車道上，車尾煞車燈亮起，前、後及兩側
    均無其他車輛，未見有何佔據車道競駛或其他危險駕駛行為
    ，亦無跡象顯示與前方車陣集團有何關連性。
  (3)編號8 號監視器（本館路、昌裕街〈南向北〉）畫面顯示：
    同日凌晨2 時2 分6 秒，畫面下方車道出現約30輛汽機車陣
    集結佔據快慢車道，於2 時2 分20秒通過畫面。2 時3 分11
    秒，畫面下方車道又出現另一集結約15輛機車集團佔據快慢
    車道行駛，於2 時3 分16秒，由左至右通過畫面。2 時4 分
    37秒，先前通過畫面之機車集團（迴轉後）復由右至左進入
    畫面上方車道，佔據全部（雙向車道）約4 分之3 路面，以
    蛇行競速方式通過畫面。2 時5 分29秒，約80輛汽機車集團
    尾隨上述機車集團進入畫面，並於2 時6 分25秒通過畫面。
    其後尾隨零星汽機車以蛇行、違規迴轉及競駛之方式，先後
    通過畫面。2 時9 分33秒，車號130-ETB 號重機車號自右至
    左進入畫面下方車道，在雙黃線迴轉後駛出畫面。
  (4)編號11號監視器（本館路491之1號前燈桿〈北向南〉）畫面
    顯示：同日凌晨2 時11分37秒，車號130-ETB 號重機車進入
    畫面，行駛在慢車道外側，前方及兩側均無車輛，未見有何
    佔據車道競駛或其他危險駕駛行為。2 時11分46秒，約15輛
    機車集團自後進入畫面。2 時11分48秒，車號130-ETB 號重
    機車從畫面上方車道（無雙黃線）迴轉駛回，通過畫面後，
    再於2 時12分35秒，迴轉駛回進入畫面，車尾煞車燈亮起，
    行駛在慢車道外側，2 時12分37秒離開畫面等情，製有勘驗
    筆錄在卷可稽（見本院卷第46-48 頁）。
  (四)依上開錄影畫面影像連貫觀察，異議人所駕駛車號130-ETB
    號重機車，始終行駛在車陣集團之後方，再參照上開車陣與
    異議人所駕駛之機車分別通過各該監視器之時間，足認異議
    人已與車陣保持相當距離，未有尾隨或加入競駛之情形，且
    單獨行駛慢車道上，並無其他車輛併行，亦無佔據快慢車道
    或其他危險駕駛之違規行為。上開蒐證錄影及路口監視器既
    未錄得異議人有何「二輛以上汽車共同在道路上以危險方式
    駕駛」之違規行為，原處分機關復未提出其他證據證明異議
    人確有原處分所指上開違規行為，揆諸行政訴訟法第136 條
    準用民事訴訟法第277 條之規定，及最高行政法院上開判例
    意旨，原處分機關未能舉證證明異議人有此違法事實存在，
    逕為上開裁罰，難認合法，原處分應予撤銷。
五、惟按「汽車駕駛人在設有禁止迴車標誌或劃有分向限制線、
    禁止超車線或禁止變換車道線之路段迴車者，處新臺幣600
    元以上1,800 元以下罰鍰，並記違規點數1 點」，道路交通
    管理處罰條例第49條第1 項第2 款、第63條第1 項第1 款定
    有明文。又「雙黃實線，設於路段中，用以分隔對向車道，
    並雙向禁止超車、跨越或迴轉」；「分向限制線為雙黃實線
    ，用以劃分路面成雙向車道，禁止車輛跨越行駛，並不得迴
    轉」，道路交通標誌標線號誌設置規則第149 條第1 項第8
    款、第165 條第1 項、第2 項亦規定明確。本件雖無證據證
    明異議人有原處分所指「二輛以上汽車共同在道路上以危險
    方式駕駛」之違規行為，惟依上開勘驗錄影光碟結果，異議
    人另有駕駛車號130-ETB 號重機車，於99年11月28日凌晨2
    時9 分33秒，在高雄市○○區○○路、昌裕街劃有雙黃線（
    分向限制線）之路段迴轉之違規行為，有上開勘驗筆錄可佐
    （見本院卷第48頁），異議人亦承認確有此部分之違規迴轉
    （見本院卷第50頁），自應另依道路交通管理處罰條例第49
    條第1 項第2 款、第63條第1 項第1 款之規定處罰。
六、綜上所述，本件原處分機關未能舉證證明異議人確有原處分
    所指「二輛以上汽車共同在道路上以危險方式駕駛」之違規
    行為，逕依道路交通管理處罰條例第43條第3 項之規定，裁
    處異議人罰鍰3 萬元，吊銷駕駛執照，3 年內禁考，並吊扣
    汽車牌照3 個月，容有未合。異議人否認有此部分違規事實
    ，聲明異議，為有理由，應由本院將原處分撤銷；惟異議人
    既另有「汽車駕駛人在設有分向限制線之路段迴車」之違規
    行為，應由本院另依道路交通管理處罰條例第49條第1 項第
    2 款、第63條第1 項第1 款之規定，自為裁處異議人600 元
    ，並記違規點數1 點之裁定。
據上論斷，應依道路交通管理處罰條例第49條第1 項第2 款、第
63條第1 項第1 款、第87條第2 項、道路交通事件處理辦法第19
條前段，裁定如主文。
中    華    民    國   100    年    4     月    12    日
                    交通法庭    法  官  林柏壽
以上正本係照原本作成。
如不服本裁定，應於收受送達後5 日內，向本院提出抗告狀。
中    華    民    國   100    年    4     月    12    日
                                書記官  洪嘉慧